【裁判字號】    89,上訴,159
【裁判日期】    900821
【裁判案由】    偽造文書等
【裁判全文】
臺灣高等法院臺中分院刑事判決                    八十九年度上訴字第一五九號
    上  訴  人  臺灣台中地方法院檢察署檢察官
    被      告  甲○○
    選任辯護人  洪崇欽
右上訴人因被告偽造文書等案件，不服臺灣台中地方法院八十八年度訴字第二八五號
中華民國八十八年十一月二日第一審判決（起訴案號：臺灣台中地方法院檢察署八十
七年度偵字第二五四二九號、二五七七五號），提起上訴，本院判決如左：
      主  文
原判決撤銷。
甲○○連續明知為意圖欺騙他人於同一商品，使用相同於他人註冊商標之圖樣之商品
而販賣，處有期徒刑陸月，如易科罰金以佰元折算壹日。扣案仿冒商標之遊戲光碟
片貳仟捌佰陸拾伍片沒收。
      事  實
一、甲○○係台中市○○路○段九十六之一號「神奈川玩具行」之負責人，以販售各
    類遊戲機及光碟為業，明知「ＳＥＧＡ」係日商西雅企業股份有限公司（下稱西
    雅公司）向經濟部申請註冊取得之商標專用權，指定使用商標法施行細則第二十
    七條第八十類之電腦、家庭微電腦、公司用微電腦、硬體、軟體、電腦用磁帶磁
    碟、電視遊樂器用程式卡帶、磁帶、磁碟、驅動器之商品，專用權期間自民國（
    下同）七十三年七月一日起至八十三年六月三十日止，續延展至九十三年六月三
    十日止及「ＰＬＡＹ  ＳＴＡＴＩＯＮ」係日商蘇妮股份有限公司（下稱蘇妮公
    司）向經濟部申請註冊取得之商標專用權，指定使用於商標法施行細則第二十四
    條第七十二類之電腦、錄有電腦程式之磁碟、磁卡、磁帶及光碟之商品，專用權
    期間自八十四年三月一日起至九十四年二月二十八日止以及「  」係日商新力電
    腦娛樂股份有限公司（下稱新力公司）向經濟部申請註冊取得之商標專用權，指
    定使用於商標法施行細則第四十九條第九類之電腦、錄有電腦程式之卡帶、磁碟
    、光碟及卡匣等商品，專用期間自八十五年三月十六日起至九十五年三月十五日
    止，且均在國際間行銷多年，已為相關大眾所共知之商標圖樣，竟未經商標專用
    權人西雅公司、蘇妮公司及新力公司之同意，擅自基於意圖營利之概括犯意，自
    八十七年三月間某日起，以每片新台幣（下同）三十元至四十元之價格向乙○○
   （另案起訴，現由本院另案審理中）販入仿冒上開商標之電視遊戲光碟片，再以
    每片六十元之價格賣出，藉以牟取不法利益。迨至八十七年九月二十三日，始為
    法務部調查局台中縣調查站（下簡稱台中縣調查站）在上址執行搜索時查獲，並
    扣得仿冒上開商標之遊戲光碟片計二千八百六十五片。
二、案經西雅公司、新力公司告訴及台中縣調查站移送台灣台中地方法院檢察署檢察
    官偵查起訴。
      理  由
一、訊據被告甲○○對於右開犯罪事實供認不諱（見本院卷一第一五四頁至第一五五
    頁），核與告訴人西雅公司、新力公司、蘇妮公司等人指訴之情節相符，並有扣
    案之上開仿冒光碟片二千八百六十五片足稽。又上開「ＳＥＧＡ」及「ＰＬＡＹ
    ＳＴＡＴＩＯＮ」及「  」係日商西雅公司、新力公司及蘇妮公司分別向經濟部
    申請註冊取得專用商標權，其中「ＳＥＧＡ」商標專用權期間自七十三年七月一
    日起至八十三年六月三十日止，續延展至九十三年六月三十日止，「ＰＬＡＹＳ
    ＴＡＴＩＯＮ」商標專用權期間自八十四年三月一日起至九十四年二月二十八日
    止，「  」商標專用權期間自八十五年三月十六日起至九十五年三月十五日止，
    且均在國際間行銷多年，已為相關大眾所共知之商標圖樣，有商標註冊證及照片
    等在卷可稽。參以被告亦自承「有版權之『ＳＥＧＡ』及『ＰＬＡＹ  ＳＴＡＴ
    ＩＯＮ』遊戲光碟片，每片市價約為一千五百元至二千元，於八十七年三月間，
    因台中市點將玩具行之乙○○向我推銷仿冒之上開『ＳＥＧＡ』及『ＰＬＡＹ
    ＳＴＡＴＩＯＮ』遊戲光碟片，稱市○○路不錯，可由乙○○提供低價之仿冒遊
    戲光碟片，我才以每片三十元至四十元之價格向乙○○販入仿冒之遊戲光碟片後
    以每片六十元之價格賣出」等情以觀（見二五四二九號偵查卷第三頁反面至第四
    頁、第一六頁反面），足見被告於販賣時應知其所販賣之上開光碟片係仿冒之遊
    戲光碟片甚明。另台中縣調站於八十七年十二月十一日上午會同被告自扣押之上
    開光碟片取出「傑克龍３」、「火爆刑事」，經使用主機放映執行程式，電視螢
    幕上分別顯示「ＰＬＡＹ  ＳＴＡＴＩＯＮ」、「ＳＥＧＡ」之商標圖樣，亦有
    勘驗報告書一份及照片二張等附卷可按（見上開偵查卷第九頁至第十頁）。是罪
    證明確，被告之犯行堪以認定。
二、核被告所為係犯商標法第六十三條之販賣仿冒商標商品罪。其先後犯行，犯罪構
    成要件相同，顯係基於概括犯意反覆為之，為連續犯，應依法論以一罪，並加重
    其刑。原審未詳予審究，遽以上開商標係儲存於光碟片、卡匣之程式中，經由主
    機執行程式而在電視螢幕出現公司之商標，尚難認有違反商標法之犯行為由，而
    為無罪之判決，核有違誤。檢察官上訴意旨執此指摘原判決此部分不當，非無理
    由，應由本院將原判決予以撤銷改判（撤銷之效力並及於行使偽造私文書、違反
    公平交易法部分）。爰審酌被告犯罪之動機、目的、手段、所生危害及犯後態度
    雖屬良好、但尚未與告訴人公司達成和解等一切情狀，量處如主文第二項所示之
    刑，並諭知易科罰金之折算標準，以示懲儆。又扣案之上開光碟片二千八百六十
    五片，應依商標法第六十四條之規定宣告沒收。
三、公訴意旨另以：告訴人西雅公司、新力公司及蘇妮公司之名稱、商標及條碼，均
    為該等公司表示其用意之證明，被告所販售上開仿冒之光碟片經由電視遊樂器主
    機執行程式，在電視螢幕上出現前述公司之名稱及「ＳＥＧＡ」、「ＰＬＡＹ
    ＳＴＡＴＩＯＮ」、及「  」之商標，與真品為相同之使用，致與西雅公司、新
    力公司及蘇妮公司所產銷之真品相混淆而行使該等偽造之文書，足生損害於西雅
    公司、新力公司及蘇妮公司。因認被告亦涉有刑法第二百十六條、第二百十條行
 使偽造私文書及公平交易法第二十條第一項第一款、第三十五條之罪嫌云云。經
    查（一）按刑法上之偽造私文書罪，須有偽造他人文書之行為，始足當之。查本
    件被告販賣之上開仿冒商標之光碟片，均係被告向台中市點將玩具行之乙○○購
    入後再販賣予他人，已如前述，則被告所販賣仿冒之光碟片所顯示之上開「ＳＥ
    ＧＡ」、「ＰＬＡＹＳＴＡＴＩＯＮ」、及「  」之圖樣及所擁有之商標之公司
    名稱，均係乙○○或其上手盜拷軟體侵害著作權之當然結果，被告除販賣該盜拷
    軟體外，並無證據證明其有參與盜拷軟體之行為。另刑法第二百十六條、第二百
    十條之行使偽造之文書罪，乃依文書之用法，以之充作真正文書而加以使用之意
    ，故必須行為人就偽造文書之內容向他方有所主張，始足當之（最高法院四十七
    年臺上字第一０四八號、七十二年臺上字第四七０九號判例參照）。查本件告訴
    人公司上開商標圖樣、公司名稱及條碼等授權文字係經主機執行光碟片內儲存之
    程式始得表現於電視螢幕上，而非表現於光碟片外觀及包裝，上開於電視螢幕出
    現之商標、英文名稱及授權文句係被告先將光碟片售予不特定之顧客，該顧客事
    後再將之置於適合執行光碟片內電腦軟體程式之主機，配合電視等相關設備，使
    之出現於電視螢幕上，此一結果並非被告販賣電腦遊戲光碟片之時所發生，而係
    顧客事後自行執行光碟片內之檔案程式之結果，故被告於交易過程對於該等商標
    、英文名稱及授權文字並未對顧客為任何主張，反之係由顧客於執行時，由電視
    螢幕之展示觀視到該等內容。且在交易時，該等會出現上開商標、英文名稱及授
    權文句之程式既隱藏於光碟片之中，故買賣交易之際，客觀上被告亦無從以就該
    等內容為任何主張。被告於販賣光碟片時以交付光碟片本身為已足，並非以將光
    碟置於主機並於螢幕播放而顯示西雅公司、新力公司及蘇妮公司之名稱、商標及
    授權文字為必要，況被告並非仿冒光碟片之製造者，僅係意圖賣出而買入，其意
    在販賣光碟片本身，而非就該授權文句，以之充作真正文書而加以主張，是縱認
    為將光碟片置於主機經執行儲存於光碟片內之程式而於電視螢幕顯示西雅公司、
    新力公司及蘇妮公司之名稱商標圖樣、授權製造等文字商標屬刑法第二百二十條
    第一項之準文書，惟上開公司名稱、條碼既係儲存於光碟片之內而非顯見於販賣
    光碟片本體，非經主機執行透過電視螢幕播放既隱而未見，被告於販賣光碟片之
    時就隱藏於光碟片所儲存程式內西雅公司、新力公司及蘇妮公司之名稱、商標、
    授權文字並無據其內容向購買者而有所主張，揆諸前揭判例意旨，自難認被告有
    何行使偽造私文書之犯行可言。（二）查行為之處罰，以行為時之法律有明文者
    為限，行為後之法律有變更者，適用裁判時之法律，但裁判前之法律有利於行為
    人者，適用最有利於行為人之法律，刑法第一條及第二條第一項分別定有明文。
    又刑法第二條第一項所指適用最有利於行為人之法律，既曰法律，自較刑之範圍
    為廣，比較時自應就罪刑有關之共犯、未遂犯、連續犯、牽連犯、結合犯以及累
    犯加重、自首減輕、暨其他法定加減原因、減輕或免除其刑與否、與加減例等一
    切可資為有利與否之情形，綜其全部之結果，而為比較，再適用有利於行為人之
    法律處斷（最高法院二十四年上字第四六三四號判例參照）。本件被告行為後，
    公平交易法已於八十八年二月三日經總統公布修正施行，並自同年二月五日起生
    效，修正前該法第三十五條之規定：違反第二十條之規定，處罰行為人三年以下
    有期徒刑、拘役或科或併科新臺幣一百萬元以下罰金；修正後第三十五條則規定
    ：違反第二十條第一項第一款之情形，經中央主管機關依第四十一條規定限期命
    其停止、改正其行為或採取必要更正措施，而逾期未停止，改正其行為或未採取
    必要更正措失，或停止後再為相同或類似違反行為者，處行為人三年以下有期徒
    刑拘役或科或併科新臺幣一億元以下罰金。按修正後該條雖對罰金刑部份提高，
    然亦對該條構成要件之規定，增加課處行為人刑責之前，應經中央主管機關即行
    政院公平交易委員會依同法第四十一條規定限期命其停止、改正其行為或採取必
    要更正措施，而逾期未停止、改正其行為或未採取必要更正措施，或停止後再為
    相同或類似違反行為者；參酌該條修正說明：「基於比例原則，對於違法行為之
    制裁，倘有許多措施可行時，宜先用輕罰，俟未能達遏阻目的時，始動用重罰。
    而刑罰為國家對於不法者最後且最重之制裁手段，如以行政罰手段足以達管理目
    的，即應先循行政處罰手段。且公平交易法為經濟法，須配合國內經濟環境，為
    最適當之管理。原條文對於虛偽不實記載或廣告逕以處刑罰之規定，施行以來迭
    經業者反映過於嚴苛，學者專家亦多次建議經濟秩序行為之管理，宜以行政處理
    為優先。且本法存有若干不確定法律概念，尤須先有行政介入以為預警。爰基於
    比例原則及先期預警等由，並參考商業登記法第三十二條，於第一項明定先由公
    平交易委員會為行政處理，無效果，再移由司法機關課以刑責，即改採『先行政
    後司法』之處理原則」等情。本院綜合該條修正前後之全部意旨而為比較，認以
    修正後之法律有利於行為人，是本件自應依刑法第二條第一項前段之規定，適用
    修正後之新法為論罪依據。查本件被告行為後，因涉嫌觸犯上開罪名，即經台中
    縣調查站報請台灣台中地方法院檢察署檢察官偵查起訴，然之前被告並未經中央
    主管機關依第四十一條規定限期命其停止、改正其行為或採取必要更正措施之情
    形發生，此有行政院公平交易委員會八十八年四月二十八日（八八）公參字第八
    八○四一六七－○○一號函在卷足參見原審卷第二０頁至二一頁），況被告並無
    任何違反公平交易法及商標法之前科，亦有台灣台中地方法院檢察署刑案資料查
    註紀錄表及本案被告全國前案紀錄表各一紙在卷可參，是縱認被告所為有違反公
    平交易法第二十一條第一項第一款之情形，然既未經主管機關為行政處理而無效
    果之情形，自與同法第三十五條所規定之構成要件不合。（三）此外復查無其他
    確切證據足以證明被告確有行使偽造私文書及違反公平交易法第二十條第一項第
    一款、第三十五條之犯行，是被告此部分犯罪要屬不能證明。檢察官上訴意旨指
    摘原審判決此部分無罪不當，並無理由，惟因公訴人認此部分與前開科刑部分係
    屬具有想像競合關係之裁判上一罪，故不另為無罪之諭知。又告訴人公司所提之
    其他法院刑事判決，縱有認應成立行使偽造私文書罪之見解，但該見解並無拘束
    本院之效力。均併此敘明。
四、據上論結，應依刑事訴訟法第三百六十九條第一項前段、第三百六十四條、第二
    百九十九條第一項前段、商標法第六十三條、第六十四條、刑法第十一條前段、
    第五十六條、第四十一條第一項前段、罰金罰鍰提高標準條例第二條，判決如主
    文。
本案經檢察官丙○○到庭執行職務。
中      華      民      國      九十     年       八      月    二十一  日
                                    臺灣高等法院臺中分院刑事第八庭
                                          審判長法  官  羅  得  村
                                                法  官  林  輝  煌
                                                法  官  劉  榮  服
右正本證明與原本無異。
除檢察官得上訴外，餘不得上訴。
如不服本判決應於收受送達後十日內向本院提出上訴書狀，其未敘述上訴之理由者並
得於提起上訴後十日內向本院補提理由書（均須按他造當事人之人數附繕本）。
                                                書記官  陳  俞  豪
中      華      民      國      九十     年       八      月    二十二  日
附錄論罪條文：
商標法第六十三條：明知為前條商品而販賣、意圖販賣而陳列、輸出或輸入者，處一
年以以下有期徒刑、拘役或科或併科新台幣五萬元以下罰金。
                                                                        Ｉ


司法院資訊處製作；財團法人民間司法改革基金會備份。
